臺灣高雄地方法院刑事判決
111年度訴字第325號
公  訴  人  臺灣高雄地方檢察署檢察官
被      告  王秀惠  


                    （現羈押於法務部○○○○○○○○○    附設高雄看守所女子分所）
輔  佐  人  
即被告之母  王張月英
指定辯護人  本院公設辯護人黃秋葉                     
上列被告因殺人未遂等案件，經檢察官提起公訴（111年度偵字
第10876號、第7824號），本院判決如下：
    主  文
乙○○犯違反保護令罪，共貳罪，各處有期徒刑貳月，如易科罰金
，均以新臺幣壹仟元折算壹日。又犯殺人未遂罪，處有期徒刑伍
年陸月。又犯恐嚇危害安全罪，處有期徒刑參月，如易科罰金，
以新臺幣壹仟元折算壹日。上開所處得易科罰金之刑，應執行有
期徒刑伍月，如易科罰金，以新臺幣壹仟元折算壹日。
    事  實
一、乙○○與丙○○前為同居之男女朋友，渠2人間具有家庭暴力防
    治法第3條第2款所定之家庭成員關係。乙○○前因對丙○○實施
    家庭暴力行為，經丙○○向臺灣高雄少年及家事法院申請核發
    通常保護令後，由臺灣高雄少年及家事法院於民國110年10
    月7日，以110年度家護字第1726號民事通常保護令裁定，令
    其不得對丙○○實施身體或精神、經濟上不法侵害之行為，亦
    不得對丙○○為騷擾之行為、且應遠離丙○○位於高雄市○○區○○
    路00號住所至少100公尺，保護令有效期間為2年。
(一)詎乙○○收受且明知上開通常保護令之內容，竟基於違反保護
    令及毀損他人物品之犯意，於111年1月24日1時55分許，騎
    乘車牌號碼000-0000號普通重型機車，前往丙○○位於高雄市
    ○○區○○路00號住所前，持棍棒朝丙○○所有，停放於該處之車
    牌號碼000-0000號自小客車前擋風玻璃猛力敲打，致該車前
    擋風玻璃毀損，致令不堪使用。以此方式對丙○○為精神、經
    濟上之侵害行為，而違反上開保護令。
(二)乙○○另又基於違反保護令及毀損他人物品之犯意，於111年2
    月2日2時2分許，騎乘車牌號碼000-0000號普通重型機車，
    前往丙○○位於高雄市○○區○○路00號住所前，持黑漆朝丙○○所
    有，停放於該處之車號000-0000自小客車噴灑，至該車外觀
    完整性毀損，致令不堪使用。以此方式對丙○○為精神、經濟
    上之不法侵害行為，而違反上開保護令。
(三)詎乙○○仍難消心頭之恨，竟於111年2月19日2時許，先持塑
    膠桶，騎乘車牌號碼000-0000號普通重型機車前往高雄市○○
    區○○○路000號「速邁樂加油站」，購買汽油後，再騎往丙○○
    位於高雄市○○區○○路00號住處前。乙○○明知丙○○及其家人居
    住於該處，若發生火災，有可能因逃生不及而命喪火窟，且
    該現供人使用住宅可能因而燒燬，仍基於違反保護令之犯意
    ，及放火燒燬現供人使用之住宅及殺人之不確定故意，於丙○○該住處唯一進出之鐵門潑灑汽油、並點火，而容任火勢燃
    燒蔓延。以此方式對丙○○為身體上、精神上、經濟上之侵害
    行為，而違反上開保護令。幸火勢尚未延燒至門內懸掛之衣
    物等易燃物品，即因汽油燃燒殆盡而燃盡，丙○○及其家屬始
    未殞命，而上開房屋之主要效用亦未因火勢延燒至房屋之主
    體結構造成喪失效用而未遂，惟仍造成鐵門外側下半部及水
    泥地面有受燒焦黑。
二、乙○○於111年2月21日14時20分許，與丁○○在高雄市○○區○○路
    000號，丁○○所經營之洗車場前，因細故發爭執。詎乙○○竟
    基於恐嚇危害安全之犯意，對丁○○恫稱：「順啊他們家的情
    形厚，就是下次你家的情形(臺語)」等語。以其曾對丙○○住
    處縱火，此一加害生命、身體、財產之事，對丁○○為惡害通
    知，使丁○○心生畏懼，致生危害於曾榮順之安全。
三、案經丙○○、丁○○訴由高雄市政府警察局林園分局報請臺灣高
    雄地方檢察署檢察官偵查起訴。
    理  由
壹、程序部分
一、本判決參考司法院「刑事判決精簡原則」製作。
二、證據能力部分當事人未爭執，得不予說明。　　
貳、實體部分
一、訊據被告乙○○(下稱被告)固坦承事實欄一(一)、(二)、(三)
    所示違反保護令犯行，惟矢口否認放火燒燬現供人使用住宅
    未遂、殺人未遂及恐嚇危害安全犯行，辯稱：我沒有要殺人
    、燒燬住宅及恐嚇的意思，我當時情緒不佳云云，經查：
(一)上開事實欄一(一)及(二)所示犯行，業據被告於本院審理坦
    承不諱，核與證人丙○○於警詢及偵訊證述情節大致相符(警
    一卷第14頁至第17頁、第21頁至第24頁，偵一卷第133頁至
    第137頁)，復有高雄少年及家事法院110年度家護字第1726
    號民事通常保護令（警一卷第60頁至第62頁）、家庭暴力通
    報表（警一卷第66頁、第67頁）、車牌號碼000-0000車輛詳
    細資料（警一卷第69頁）、被告持棒狀物砸車監視器畫面照
    片2張（警一卷第53頁）、車牌號碼000-0000號小客車前擋
    風玻璃遭毀損照片2張（警一卷第52頁）、被告前往被害人
    住處沿途監視器畫面照片（警一卷第54頁至第56頁）、高雄
    市政府警察局林園分局中庄派出所 受（處）理案件證明單
    （警一卷第77頁）、被告於被害人丙○○所有之車牌號碼000-
    0000號自小客噴黑漆照片3張（警一卷第57頁至第59頁）、
    高雄市政府警察局林園分局中庄派出所 受（處）理案件證
    明單（警一卷第78頁）在卷可憑，堪認被告上開關於事實欄
    一(一)及(二)所示之自白，核與事實相符。
(二)事實欄一(三)所示部分：
 1、被告於111年2月19日2時許，先持塑膠桶，騎乘車牌號碼000
    -0000號普通重型機車前往高雄市○○區○○○路000號「速邁樂
    加油站」，購買汽油後，再騎往丙○○位於高雄市○○區○○路00
    號住處前，當時丙○○及其家人居住於該處，被告於丙○○住處
    唯一進出之鐵門潑灑汽油、並點火，而容任火勢燃燒蔓延，
    幸火勢尚未延燒至門內懸掛之衣物等易燃物品，即因汽油燃
    燒殆盡而燃盡，上開房屋之主要效用雖未因火勢延燒至房屋
    之主體結構造成喪失效用，惟仍造成鐵門外側下半部及水泥
    地面有受燒焦黑之事實，業據被告於本院審理供承不諱，核
    與證人丙○○於警詢及偵訊證述情節大致相符，復有被告於高
    雄市○○區○○路00號縱火監視器畫面照片4張（警一卷第31頁
    、第32頁）、被告加油完畢騎乘MJH-9692號重機車返家沿途
    監視畫面照片4張（警一卷第36頁、第37頁）、被告返家後
    徒步前往被害人住處縱火沿途路口監視畫面3張（警一卷第3
    8頁、第39頁）、被告縱火後由八德路徒步逃逸沿途監視畫
    面（警一卷第39頁、第40頁）、被告於高雄市○○區○○○路000
    號速邁樂加油站監視器畫面照片4張（警一卷第33頁、第35
    頁）、速邁樂加油站加油資料（警一卷第35頁）、裝有汽油
    之塑膠桶丟棄在被害人丙○○住處前之現場相片2張（警一卷
    第49頁）、丙○○住處鐵門遭燒毀現場相片4張（警一卷第50
    頁、第51頁）、被告縱火案來程路線圖（警一卷第41頁）、
    火災原因調查鑑定書摘要（偵一卷第57頁至第61頁）、火災
    現場勘察紀錄及原因研判（偵一卷第65頁至第75頁）、高雄
    市政府消防局中庄分隊火災出動觀察紀錄（偵一卷第77頁）
    、高雄市政府消防局火災證物鑑定報告（偵一卷第95頁至第
    97頁）、高雄市○○區○○路00號火災現場平面圖（偵一卷第99
    頁至第101頁）、現場照片（偵一卷第103頁至第117頁）、
    監視器畫面截圖（偵一卷第119頁至第127頁）在卷可憑，復
    經本院勘驗監視器錄影畫面無訛(院卷第407頁至第424頁)，
    此部分事實，已堪認定。
 2、被告雖坦承此部分事實違反保護令(院卷第342頁)，然辯稱
    伊無殺人及燒燬現供人使用住宅犯意云云，惟被告自承伊曾
    經居住丙○○上開住處，知悉丙○○與其家人居住該處等語(院
    卷第489頁)，堪認被告主觀上知悉丙○○上開住處係屬現供人
    使用之住宅。再者，被告在上開住宅鐵門潑灑汽油、並點火
    ，而容任火勢燃燒蔓延，業已認定如前。而被告明知汽油係
    高度易燃之液體，而液體無固定之形體，潑灑至他人住處門
    口並點火引燃，火勢將隨液體流竄擴散，波及周邊易燃物品
    ，進而延燒至房屋之主體結構，被告竟仍為之，顯然有燒燬
    現供人使用住宅犯意。而被告在丙○○住宅門口潑灑汽油、並
    點火後，隨即離開現場之事實，業據本院勘驗監視器錄影畫
    面無訛。堪認被告容任火勢燃燒蔓延而使現居住該住宅之丙○○或其家人葬生火窟，或現供人使用住宅因而燒燬，亦毫不
    在意之主觀心態，此觀被告隨即離開現場，毫無在場查看火
    勢，採取任何救護或防止火勢燃燒蔓延之措施，益徵明確。
    足認被告有殺人及燒燬現供人使用住宅之不確定故意，至為
    灼然。從而，被告上開所辯，均不足採信。
(三)事實欄二所示部分：
 1、被告於111年2月21日14時20分許，與丁○○於高雄市○○區○○路
    000號，丁○○所經營之洗車場前，因細故發爭執，被告對丁○○陳稱：「順啊他們家的情形厚，就是下次你家的情形(臺語
    )」等語之事實，業據被告於本院審理所坦承不諱，核與證
    人丁○○於警詢及偵訊指證歷歷(警二卷第7頁至第9頁，偵二
    卷第27頁、第28頁)，復有影片檔截圖畫面（警二卷第11頁
    ）、影片對話譯文（警二卷第13頁）、高雄市政府警察局林
    園分局中庄派出所受理各類案件紀錄表（警二卷第15頁）在
    卷可憑，復經本院勘驗錄影對話無訛(院卷第407頁、第412
    頁、第425頁)，此部分事實，已堪認定。
 2、被告甫於111年2月19日在丙○○住處縱火，已如前述，被告隨
    即於2天後即111年2月21日14時20分許，對丁○○陳稱：「順
    啊他們家的情形厚，就是下次你家的情形(臺語)」等語，顯
    然意指丙○○住處遭縱火之情形，亦將會發生在丁○○住處，而
    屬加害他人生命、身體及財產之惡害通知，是被告辯稱伊無
    恐嚇犯意云云，顯非可採。再者，丁○○於警詢證稱：伊聽聞
    被告陳述上開話語後，很怕被告跑來伊店內縱火等語(警二
    卷第7頁至第9頁)，衡情，深夜時分縱火，有使人感到防不
    勝防，且火勢燃燒蔓延，對一般人之生命、身體及財產常造
    成鉅大之傷亡及損害，是丁○○證稱其聽聞上語後感到心生畏
    懼，合於一般人之經驗法則，而堪採信。是被告對丁○○恫稱
    上語，以此加害生命、身體及財產之事恐嚇丁○○，致丁○○心
    生畏懼之事實，事證已臻明確。
(四)綜上，被告上開事實欄一(一)、(二)、(三)及二所示犯行，
    事證明確，應依法論科。
二、論罪科刑
(一)核被告如事實欄一(一)、(二)所為，均係犯刑法第354條毀
    損罪及家庭暴力防治法第61條第1款、第4款之違反保護令罪
    。被告所為毀損行為，同時違反家庭暴力防治法第61條第1
    款、第4款之罪，為一行為觸犯二罪名之想像競合犯，依刑
    法第55條規定，從一重之違反保護令罪論處。核被告如事實
    欄一(三)所為，係犯刑法第271 條第2 項、第1 項之殺人未
    遂罪、刑法第173 條第3 項、第1 項之放火燒燬現供人使用
    之住宅未遂罪及家庭暴力防治法第61條第1款、第4款之違反
    保護令罪。被告所為放火燒燬現供人使用之住宅未遂行為，
    同時觸犯殺人未遂及違反家庭暴力防治法第61條第1款、第4
    款之罪，為一行為觸犯三罪名之想像競合犯，依刑法第55條
    規定，從一重之殺人未遂罪論處。核被告事實欄二所為，係
    犯刑法第305 條恐嚇危害安全罪。被告上開事實欄一(三)所
    為已著手放火燒燬現供人使用住宅方式遂行殺人犯行，然未
    生死亡之結果，為未遂犯，爰依刑法第25條第2 項之規定，
    按既遂犯之刑減輕其刑。至被告為上開行為時，尚未達辨識
    行為違法能力有顯著減低情形，有財團法人台灣省私立高雄
    仁愛之家附設慈惠醫院111年9月16日函及精神鑑定報告書在
    卷可憑(院卷第363頁至第373頁)，從而，本件無從依刑法第
    19條第2項規定減輕其刑，併此敘明。被告上開犯行，犯意
    各別，行為互異，應分論併罰。
(二)爰審酌被告明知本案保護令之內容，竟仍無視於保護令之內
    容，以前往丙○○住處毀損之方式而為本案事實欄一(一)、(
    二)、(三)所示違反保護令之行為，所為實有不該；且被告
    明知丙○○及其家人居住於上開處所，若發生火災，有可能因
    逃生不及而命喪火窟，仍於丙○○住處鐵門潑灑汽油、並點火
    ，而容任火勢燃燒蔓延，幸火勢尚未延燒至門內懸掛之衣物
    等易燃物品，即因汽油燃燒殆盡而燃盡，丙○○及其家屬始未
    殞命，而上開房屋之主要效用亦未因火勢延燒至房屋之主體
    結構造成喪失效用而未遂，始未造成被害人家屬終身遺憾及
    釀成社會悲劇，然其所為對被害人造成極大恐懼及不安；又
    被告與丁○○因細故發爭執，竟出言以上開加害生命、身體及
    財產之情事予以恐嚇危害安全，所為實屬可議。兼衡被告教
    育程度、家庭及經濟狀況（詳警詢筆錄受詢問人欄所載，及
    被告於本院審理所供，詳院卷第493頁）暨被告之犯後態度
    等一切具體情狀，分別量處如主文所示之刑，並就其中宣告
    刑未逾6月之刑，諭知如主文所示之執行刑及其等易科罰金
    折算標準。
據上論斷，應依刑事訴訟法第299條第1項前段，判決如主文。
本案經檢察官甲○○提起公訴，檢察官劉河山到庭執行職務。
中　　華　　民　　國　　111 　年　　12　　月　　 8　　日

                刑事第十三庭  審判長法　官 葉文博
　　　　　　　　　
　　　　　　　　　                  法  官 洪碩垣 
　　　　　　　　　
　　　　　　　　　                  法  官 陳俊宏 
以上正本證明與原本無異。
如不服本判決應於收受送達後20日內向本院提出上訴書狀，並應
敘述具體理由；如未敘述上訴理由者，應於上訴期間屆滿後20日
內向本院補提理由書（均須按他造當事人之人數附繕本）「切勿
逕送上級法院」。
中　　華　　民　　國　　111 　年　　12　　月　　8 　　日
　　　　　　　　　　　　　　　　　  書記官 李佳玲

附錄本案論罪科刑法條：
中華民國刑法第354條
毀棄、損壞前二條以外之他人之物或致令不堪用，足以生損害於
公眾或他人者，處2年以下有期徒刑、拘役或1萬5千元以下罰金
。

中華民國刑法第173條
放火燒燬現供人使用之住宅或現有人所在之建築物、礦坑、火車
、電車或其他供水、陸、空公眾運輸之舟、車、航空機者，處無
期徒刑或7年以上有期徒刑。
失火燒燬前項之物者，處1年以下有期徒刑、拘役或1萬5千元以
下罰金。
第1項之未遂犯罰之。
預備犯第1項之罪者，處1年以下有期徒刑、拘役或9千元以下罰
金。

中華民國刑法第271條
（普通殺人罪）
殺人者，處死刑、無期徒刑或10年以上有期徒刑。
前項之未遂犯罰之。
預備犯第1項之罪者，處2年以下有期徒刑。

中華民國刑法第305條
以加害生命、身體、自由、名譽、財產之事恐嚇他人，致生危害
於安全者，處2年以下有期徒刑、拘役或9千元以下罰金。

家庭暴力防治法第61條
違反法院依第14條第1項、第16條第3項所為之下列裁定者，為本
法所稱違反保護令罪，處3年以下有期徒刑、拘役或科或併科新
臺幣10萬元以下罰金：
一、禁止實施家庭暴力。
二、禁止騷擾、接觸、跟蹤、通話、通信或其他非必要之聯絡行
    為。
三、遷出住居所。
四、遠離住居所、工作場所、學校或其他特定場所。
五、完成加害人處遇計畫。